【裁判字號】    88,易,385
【裁判日期】    890211
【裁判案由】    詐欺等
【裁判全文】
臺灣士林地方法院刑事判決                          八十八年度易字第三八五號
    公  訴  人  臺灣士林地方法院檢察署檢察官
    被      告  甲○○
                丙○○
右列被告因詐欺等案件，經檢察官提起公訴（八十七年度偵字第八一四０號），本院
判決如左：
    主  文
甲○○、丙○○共同明知為不實之事項，而使公務員登載於職務上所掌之公文書，足
以生損害於公眾及他人，各處有期徒刑陸月，如易科罰金均以參佰元折算壹日。
    事  實
一、甲○○有偽造文書、偽造有價證券等前科，惟執行完畢均已逾五年，又因詐欺案
    經台灣花蓮地方法院判處有期徒刑四月，緩刑二年，並於民國八十四年十二月二
    十四日確定（不構成累犯）。丙○○曾因偽造有價證券案，經台灣台中地方法院
    判處有期徒刑一年，緩刑五年，並於八十五年十二月五日確定，尚在緩刑期中（
    不構成累犯）。甲○○分別於八十六年二、四月間，向美商花旗銀行股份有限公
    司（下稱花旗銀行）、乙○○借款，並提供其所有坐落台北市○○區○○段四小
    段三一四號土地及其上建物即門牌台北市○○路○段一六六巷六十九弄三十六號
    三樓房屋（下稱系爭房地），為花旗銀行、乙○○設定本金最高限額新台幣（下
    同）四百八十萬元、二百萬元之第一、二順位抵押權。嗣因甲○○未清償積欠乙○○之借款二百萬元，乙○○乃於八十六年十一月間持本院民事庭之拍賣抵押物
    裁定，對甲○○聲請強制執行。詎甲○○於受強制執行之際，竟意圖損害債權人
    乙○○之債權，明知丙○○並未於八十六年二月五日向其承租系爭房地，竟與丙○○共謀簽立一紙租賃契約書，虛偽記載丙○○自八十六年二月五日起即向其承
    租系爭房屋，並由丙○○具名於八十七年四月三十日將該租賃契約書影本送至執
    行法院，使執行法院於八十七年八月十三日第三次拍賣公告上登載：「拍定後不
    點交（第三人丙○○基於租賃關係占有中，租期至八十六年二月五日至八十九年
    二月五日止）」，影嚮投標人之應買意願，足以生損害於執行法院執行程序之正
    確性及債權人乙○○。
二、案經乙○○訴由台灣士林地方法院檢察署檢察官偵查起訴。
    理  由
一、訊據被告甲○○、丙○○二人均否認有向執行法院提出不實之租賃契約，辯稱：
    二人確立有租約，借款是委託代書辦理，乙○○亦明知二人有租約云云。經查：
  （一）、被告甲○○於八十六年二月間以系爭房地向花旗銀行申請貸款時，系爭房
          地之使用現況係記載「自住」非「出租」，有花旗銀行台北分行八十八年
          一月十九日陳報函及該函所附之八十六年二月申請書、評估內容影本在卷
          可稽（見偵卷第一百二十四頁、第一百二十五頁、第一百三十頁）。其後
          於同年四月間被告甲○○再以系爭房地向乙○○借款時，仍與連帶保證人
          即被告丙○○共同出具「產權轉讓、無條件搬遷、未出租切結書」及「特
          別約定事項書」予乙○○，切結「債權人設定前後不出租及典押他人」及
          「本抵押房地全部係自用」，有該切結書及約定書影本在卷可考（見偵卷
          第四十三頁、第十一頁）。而質之證人即辦理本件抵押權設定之代書余欽
          銘復證稱：被告二人看過後才簽，有問他們，他們說是自住等語（見偵卷
          第八十九頁反面、第一百零一頁）。足見被告甲○○以系爭房地設定抵押
          借款時，對外均稱系爭房地係自住甚明。
  （二）、執行法院書記官於八十六年五月一日前往系爭房地張貼假扣押查封標示時
          ，在場有一陳先生應門亦稱：「我是替甲○○暫時看家而已，他家的情形
          我不清楚，系爭房子沒有出租給他人使用」，有執行筆錄附卷可憑（見本
          院八十六年度執全字第六０九號卷第二十四頁）。苟被告二人當時訂有租
          約，在場人何以稱系爭房子沒有出租。
  （三）、執行法院於實施假扣押查封後曾將假扣押聲請狀繕本、假扣押裁定正本及
          查封登記書郵寄至系爭房屋，惟由被告丙○○於八十六年五月十五日以被
          告甲○○之「妻」名義代收，有送達證書附卷可考（見本院八十六年度執
          全字第六０九號卷第二十四頁）。可見被告二人當時已知悉爭房地遭法院
          查封，苟被告二人確有租賃關係存在，理應儘速向執行法院陳報。惟被告
          甲○○竟遲至八十六年十二月二日始對執行法院之委託鑑價函提出「抗告
          狀」，而該抗告狀非但未提及系爭房地已出租予被告丙○○，且於狀上之
          送達代收人欄內記載：「中台貿易有限公司代收人（承租人）」等語（見
          本院八十六年度執字第六九六三號卷第四十五頁），意指中台貿易有限公
          司係承租人。衡情，被告甲○○於繕狀時如已將系爭房地出租予被告黃貴
          美，應無可能作此記載。是被告二人稱被告丙○○係自八十六年二月五日
          起向被告甲○○承租系爭房地云云，顯屬虛偽。
  （四）、執行法院固得調查不動產之使用情形，惟就租賃關係是否存在之實體上之
          爭執，並無審認之權限。被告二人在租賃契約書上虛偽記載被告丙○○自
          八十六年二月五日起向被告甲○○承租系爭房屋，使執行法院於第三次拍
          賣公告上記載不實之租賃期間。被告二人所為，自係明知為不實之事項，
          而使公務員登載於職務上所掌之公文書。又被告甲○○於受強制執行之際
          ，意圖損害乙○○之債權，而形式上將系爭房地設定租賃權予被告丙○○
          ，使其所有權之行使受限制，自應解為係隱匿其財產，而成立刑法第三百
          五十六條之損害債權罪（見司法院七十五年十二月九日（７５）廳刑一字
          第一０三六號函復台灣高等法院）。
    綜上所述，被告二人所辯要屬畏罪卸責之詞，不足採信。被告二人犯行堪以認定
    。
二、核被告二人所為，係犯刑法第二百十四條之使公務員登載不實罪及同法第三百五
    十六條之損害債權罪。被告二人間有犯意之聯絡及行為之分擔，為共同正犯（被
    告黃貴香就損害債權部分，雖非債務人，但與有特定身分之被告甲○○共同犯罪
    ，依刑法第三十一條第一項規定，仍以共犯論）。又被告二人所犯上開二罪間，
    有方法結果之牽連關係，依刑法第五十五條之規定，應從較重之使公務員登載不
    實罪處斷。爰審酌被告二人犯罪之動機、目的、手段、犯罪時所受之刺激及其品
    性、生活狀況、智識程度、犯罪所生之損害及犯罪後之態度等一切情狀，各量處
    如主文所示之刑，並均諭知易科罰金之折算標準。
三、公訴意旨另以被告二人為順利取得貸款，竟共同意圖為自己不法之所有，向乙○○謊稱系爭房地並無租賃契約存在，並簽立無租賃關係之約定書，使乙○○陷於
    錯誤，在設定二百萬元最高限額抵押權後，即撥款一百五十萬元予甲○○，因認
    被告二人犯有刑法第三百三十九條第一項之詐欺取財罪嫌云云。按犯罪事實，應
    依證據認定之，無證據不得推定其犯罪事實。又不能證明被告犯罪者，應諭知無
    罪之判決，刑事訴訟法第一百五十四條、第三百零一條第一項分別定有明文。經
    查，被告甲○○與被告丙○○向乙○○貸款時並無租賃關係存在（已如前述）。
    ，被告二人既無施用詐術，乙○○亦無陷於錯誤可言，被告二人此部分犯罪不能
    證明，本應為無罪之諭知。惟公訴意旨認此部分與前開有罪部分，有裁判上一罪
    之關係，爰不另為無罪之諭知。
據上論斷，應依刑事訴訟法第二百九十九條第一項前段、刑法第二十八條、第三十一
條第一項、第二百十四條、第三百五十六條、第五十五條、第四十一條、罰金罰鍰提
高標準條例第一條前段、第二條，判決如主文。
本案經檢察官李學到庭執行職務
中      華      民      國      八十九      年    二    月    十一      日
                                    臺灣士林地方法院刑事第二庭
                                        法  官  楊  智  勝
右正本證明與原本無異。
如不服本判決，應於判決送達後十日內，向本院提出上訴狀。
                                        書記官  楊  敏  琴
中      華      民      國      八十九      年    二    月    十一      日
附錄本案論罪科刑法條全文
刑法第二百十四條
  明知為不實之事項，而使公務員登載於職務上所掌之公文書，足以生損害於公眾或
  他人者，處三年以下有期徒刑、拘役或五百元以下罰金。
刑法第三百五十六條
  債務人於將受強制執行之際，意圖損害債權人之債權，而毀壞、處分或隱匿其財產
  者，處二年以下有期徒刑、拘役或五百元以下罰金。


司法院資訊處製作；財團法人民間司法改革基金會備份。
